【裁判字號】    95,訴,318
【裁判日期】    950412
【裁判案由】    偽造有價證券
【裁判全文】
臺灣高雄地方法院刑事判決               95年度訴字第318號
公  訴  人  臺灣高雄地方法院檢察署檢察官
被      告  甲○○
指定辯護人  本院公設辯護人丙○○
上列被告因偽造有價證券案件，經檢察官提起公訴（94年度核退
偵字第849號），本院判決如下：
    主  文
甲○○意圖供行使之用，而偽造有價證券，處有期徒刑貳年。緩
刑伍年。偽造之本票（票號：TH0000000 號、發票日：93年4 月
30日）上以「吳永宗」名義為共同發票人部分沒收。
    事  實
一、緣甲○○與乙○○向來即有金錢借貸往來關係，另吳永宗與
    甲○○二人則為朋友關係，亦曾多次同意甲○○持吳永宗以
    自己名義所簽發之支票對外借款周轉。甲○○於民國93年4
    月3 日，在不詳地點，持吳永宗名義所簽發之支票欲向乙○
    ○借款新台幣（以下同）75萬元，因乙○○慮及借款金額過
    大，乃要求甲○○須另行簽發本票作為擔保，甲○○遂當場
    簽發以其本人為發票人，票號TH0000000 號、發票日為93年
    4 月30日之本票1 紙（以下稱前開本票），詎甲○○明知事
    前並未獲有吳永宗授權以其名義簽發前開本票之情，竟基於
    意圖供行使而偽造有價證券之犯意，逕自偽簽「吳永宗」之
    署名於前開本票正面，藉以表示吳永宗為共同發票人之意，
    進而偽造前開本票，復將該紙本票交予乙○○，作為清償擔
    保而行使之。嗣因雙方約定還款期間屆至，甲○○猶未能依
    約清償上開借款，乙○○乃持前開本票轉向吳永宗進行追索
    ，惟吳永宗即向乙○○表示從未授權甲○○簽發前開本票一
    事，始查悉上情。
二、案經乙○○訴請台灣高雄地方法院檢察署檢察官偵查起訴。
    理  由
壹、本件關於證據能力之意見：
  一、按被告以外之人於審判外之言詞或書面陳述，除法律有規
      定者外，不得作為證據，刑事訴訟法第159 條第1 項固有
      明文。然依同法第159 條之5 規定：「被告以外之人於審
      判外之陳述，雖不符前四條之規定，而經當事人於審判程
      序同意作為證據，法院審酌該言詞陳述或書面陳述作成時
      之情況，認為適當者，亦得為證據。當事人、代理人或辯
      護人於法院調查證據時，知有第159 條第1 項不得為證據
      之情形，而未於言詞辯論終結前聲明異議者，視為有前項
      之同意。」。查證人乙○○、吳永宗分別於94年9 月26日
      、同年11月10日經員警詢問並製作筆錄；於詢問過程中，
      製作筆錄之員警並未有何強暴、脅迫或以其他不正方法等
      情事，是以渠等警詢筆錄依法雖屬傳聞證據，原不具證據
      能力，然檢察官、被告暨其辯護人等明知該等陳述有刑事
      訴訟法第159 條第1 項不得為證據之情況，而於審判程序
      中同意採為本案證據（參見本院95年3 月29日審判筆錄第
      2 頁），本院復審酌該等言詞陳述作成時之外部情況並無
      不當，自具有特別可信性。又衡諸本件倘欲證明被告前揭
      犯罪事實，實有引用該等證人警詢中供述之必要性。揆諸
      前揭說明，本院自得逕以卷附證人乙○○、吳永宗二人之
      警詢筆錄採為認定事實之依據。
  二、次按，被告以外之人於偵查中向檢察官所為之陳述，除顯
      有不可信之情況者外，得為證據，刑事訴訟法第159 條之
      1 第2 項亦有明文。證人吳永宗前於94年12月26日經臺灣
      高雄地方法院檢察署檢察官依法傳訊，由檢察官告知具結
      義務及偽證罪之處罰、依法具結後而為陳述，此有卷附上
      開偵訊筆錄及證人結文各1 份在卷可參。且此部分亦未經
      檢察官、被告及其辯護人抗辯有何不具證據能力之情形，
      並同意作為本案證據，參以上揭法條規定，本院亦得以證
      人吳永宗偵查中之證述採為本件證據。
  三、再者，證人、鑑定人依法應具結而未具結者，其證言或鑑
      定意見，不得作為證據，刑事訴訟法第158 條之3 定有明
      文。同法第159 條之1 第2 項雖規定，被告以外之人於偵
      查中向檢察官所為之陳述，除顯有不可信之情況者外，得
      為證據。惟該被告以外之人（含共同被告、共犯、被害人
      、證人等），於偵查中向檢察官所為之陳述，性質上仍屬
      傳聞證據（審判外之陳述），然因檢察官依法有訊問被告
      、證人及鑑定人之權，證人、鑑定人且須「具結」，而檢
      察官向被告以外之人所取得之陳述，原則上均能遵守法律
      規定，不致違法取供，其可信性極高，為兼顧理論與實務
      ，因而規定除顯有不可信之情況者外，得為證據（參考刑
      事訴訟法第159 條之1 立法理由）。從而被告以外之人於
      偵查中向檢察官所為之陳述，仍應依法具結，始有證據能
      力（最高法院94年度台上字第913 號判決意旨參照）。查
      告訴人沈志揚雖於94年12月26日經台灣高雄地方法院檢察
      署檢察官加以訊問，並命其就被告前揭犯罪事實予以陳述
      ，然因是時並未由檢察官依法命其具結後再為證述，參以
      前揭說明，告訴代理人沈志揚於偵查中之陳述均因未能依
      法具結而不具證據能力。
貳、實體部分：
  一、前揭事實，業經證人乙○○、吳永宗分別於警詢及偵查中
      證述綦詳，並有前開本票影本1 件在卷可稽，復據被告於
      本院審理中坦認上情不諱，足徵被告之自白核與事實相符
      ，堪予採信。按刑法第201 條所謂有價證券並不以流通買
      賣為必要條件，苟證券上權利之發生移轉或行使，有其一
      以證券之占有為要件時，均屬有價證券之範圍。是以本票
      之到期日，依票據法第120 條第1 項第8 款規定，雖為絕
      對必要記載之事項，其上未載有到期日者，固無票據法上
      關於本票規定之適用，然該本票係以證券之形式作成，且
      執票人行使該票據所載之權利與其占有票據，有不可分離
      之關係，揆諸前開說明，仍不失其為刑法上之有價證券。
      次者，本件被告乃因先行提出吳永宗所簽發之支票向乙○
      ○洽借款項，因乙○○表示借款金額過大、須再行提供擔
      保，始應乙○○之要求而另行簽發前開本票作為借款擔保
      ，且被告除於前開本票正面所示發票人位置填載自己姓名
      外，更於緊鄰處偽簽吳永宗之署名，是以被告於偽簽上開
      吳永宗署名之際，主觀上顯有以吳永宗作為共同發票人、
      且事後亦同受執票人行使票據追索權之意，從而被告偽造
      前開本票並持之行使之事實，至堪認定。職是，本件事證
      明確，被告前揭犯行洵堪認定，應依法論科。
  二、核被告甲○○所為，係犯刑法第201 條第1 項之意圖供行
      使之用而偽造有價證券罪。被告偽造有價證券後持以行使
      ，其行使偽造有價證券之低度行為應為偽造有價證券之高
      度行為所吸收；另被告於前開本票正面偽簽「吳永宗」署
      名之行為，係其偽造有價證券之部分行為，均不另論罪。
      經查：被告於本件案發前業已獲得吳永宗許可，多次以其
      簽發之支票對外借款周轉，僅因一時不察，未能事前徵詢
      吳永宗之同意，即逕自冒簽吳永宗姓名於前開本票之上，
      另參以被告偽造之本票數量僅只1 張，且票面金額為75萬
      ，對於吳永宗之票據信用及社會金融秩序所生之危害程度
      非鉅，實屬情輕法重，揆其犯罪情狀客觀上顯有堪予憫恕
      之處，本院如逕以宣告最低度之刑罰，猶嫌過重，當依刑
      法第59條規定減輕其刑。本院審酌被告之素行、犯罪動機
      、目的、手段、及其所為對社會票據信用危害程度尚微，
      且犯罪後尚知坦認全部犯行、頗具悔意等一切情狀，酌情
      量處如主文所示之刑，以資懲儆。另查，被告前未曾受有
      期徒刑以上刑之宣告，有卷附臺灣高等法院被告前案紀錄
      表1 件可佐，茲念其僅因一時失慮，以致誤罹刑章，且參
      諸被告業與乙○○、甲○○達成和解在案，且據渠等表示
      不願追究一節，亦有吳永宗提出之陳報狀、與被告及乙○
      ○填具之和解書各1 件附卷可佐，諒其經此起訴、審判程
      序，理當知所警惕，信無再犯之虞，本院因認前開所宣告
      之刑以暫不執行為適當，爰併予諭知緩刑5 年，以啟自新
      。此外，刑法第205 條對於偽造、變造之有價證券設有沒
      收之特別規定，是對於偽造之有價證券自應依該條規定宣
      告沒收。惟關於二人以上為共同發票人之有價證券，如僅
      其中部分共同發票人係偽造，因該有價證券之真正發票人
      部分仍屬有效，為避免影響合法執票人對於真正發票人之
      票據權利，自不得將整張有價證券宣告沒收，此時僅依前
      開法條規定，將該有價證券關於偽造發票人部分宣告沒收
      即可（最高法院91年度台上字第7082號判決意旨參照）。
      準此，爰就前開本票上被告偽造吳永宗為共同發票人部分
      ，依刑法第205 條規定，不問屬於犯人與否，宣告沒收之
      。另被告以本人名義簽發本票之部分，仍為有效票據，要
      非屬依法沒收之列，自不予宣告沒收，併予敘明。
據上論斷，應依刑事訴訟法第299 條第1 項前段，刑法第201 條
第1 項、第59條、第205 條、第74條第1 項第1 款，罰金罰鍰提
高標準條例第1 條前段，判決如主文。
中    華    民    國    95    年    4     月    12    日
                  刑事第四庭  審判長法官 郭玫利
                                    法官 林意芳
                                    法官 陳明呈
以上正本證明與原本無異。
如不服本判決，應於收受送達後10日內向本院提出上訴書狀。
中    華    民    國    95    年    4     月    12    日
                                  書記官 林明忠
附錄本判決論罪科刑之法條：
中華民國刑法第201條
意圖供行使之用，而偽造、變造公債票、公司股票或其他有價證
券者，處3 年以上10年以下有期徒刑，得併科3 千元以下罰金。
行使偽造、變造之公債票、公司股票或其他有價證券，或意圖供
行使之用，而收集或交付於人者，處1 年以上7 年以下有期徒刑
，得併科3 千元以下罰金。


司法院資訊處製作；財團法人民間司法改革基金會備份。
